臺灣高等法院臺南分院刑事判決　　　　　　　　　　　　　　　　　　　巨股
　　上　訴　人　　　臺灣嘉義地方法院檢察署檢察官
　　上　訴　人
　　即　被　告　　　乙○○
右上訴人因被告恐嚇等案件，不服臺灣嘉義地方法院九十二年度易字第七九號中華民
國九十二年十一月廿七日第一審判決（起訴案號：臺灣嘉義地方法院檢察署九十二年
度偵緝字第二五、二六、二七號），提起上訴，本院判決如左：
    主  文
上訴駁回。
    事  實
一、乙○○於八十八年曾因恐嚇取財案件，經原審法院判處有期徒刑一年六月確定，
    於民國九十年五月一日縮短刑期出監執行完畢。猶不知悔改，於九十一年四月四
    日晚上九時許，至嘉義縣竹崎鄉和平村二鄰坑仔坪十八號何興住處飲酒，席間因
    乙○○不滿與其弟甲○○（原名何武財）分家產不公，心生不滿，竟於翌日（五
    日）凌晨零時三十分許，持何興所有之除草刀一把，至其弟甲○○位於嘉義縣竹
    崎鄉和平村二鄰坑仔坪二四號之住處，損壞甲○○住處窗戶玻璃三塊，足以生損
    害於甲○○。
二、案經甲○○訴由嘉義縣警察局竹崎分局報請臺灣嘉義地方法院檢察署檢察官偵查
    起訴。
    理  由
一、右揭事實，業據被告乙○○於原審審理時坦承不諱（見原審卷第一四三、一九二
    頁），核與告訴人甲○○之指訴及證人何興、何英武之證述情節相符（以上見嘉
    義縣警察局竹崎分局警卷第三、八頁反面、二九二０號偵卷第十六頁反面，原審
    卷第九八、九九、一八六頁），並有現場照片三幀附卷（見臺灣嘉義地方法院檢
    察署九十一年度偵字第二九二○號卷第二七頁反面下及第二八頁正頁上、下共三
    幀）及除草刀一把扣案可稽，被告犯行洵堪認定。
二、核被告所為，係犯刑法第三百五十四條之毀損罪。被告於八十八年曾因恐嚇取財
    案件，經原審判處有期徒刑一年六月確定，甫於九十年五月一日縮短刑期出監執
    行完畢，有臺灣嘉義地方法院檢察署刑案資料查註紀錄表及台灣高等法院被告全
    國前案紀錄表各一份附卷可憑，五年以內再犯有期徒刑以上之本罪，為累犯，應
    依法加重其刑。
三、原審因而適用刑法第三百五十四條，第四十七條，第四十一條第一項前段，罰金
    罰鍰提高標準條例第一條前段、第二條之規定，爰審酌被告之品行、犯罪之動機
    、目的、手段、所生危害及犯後態度等一切情狀，量處有期徒刑參月，並諭知如
    易科罰金以三百元折算一日。本院經核原判決認事用法及量刑，尚無不合，被告
    上訴意旨，未附理由指摘原判決不當，為無理由，應予駁回。
四、公訴意旨另略以：被告乙○○於九十一年二月四日十三時許，在告訴人丙○○位
    於嘉義巿東區○○里○○路四四二號之一之住處，因索款新臺幣（下同）五萬元
    未果，乃惡言辱告訴人丙○○，並揚言「要讓你死」等語恐嚇，惟迄未得手款
    項而未遂；嗣並於九十一年二月五日凌晨一時二十分許，在上址以告訴人丙○○
    置於門前之盆栽砸毀鐵門（毀損部分未據告訴），並再次以粗語辱，致告訴人
    丙○○心生恐懼。又被告另於九十一年四月五日凌晨零時三十分，在其弟告訴人
    甲○○位於嘉義縣竹崎鄉和平村二鄰坑仔坪二四號之住處，向告訴人甲○○索取
    五萬元未成，乃揚言「要你死得很難看，並對小孩不利」等語，致告訴人甲○○
    心生恐懼，然亦未取得款項而未遂。嗣被告欲逃離現場之際，經告訴人甲○○及
    何英武制止（前開二人傷害部分另為不起訴處分），並報警處理。因認被告涉犯
    刑法第三百四十六條第三項、第一項之恐嚇取財未遂罪云云。
五、按犯罪事實應依證據認定之，無證據不得認定其犯罪事實；又不能證明被告犯罪
    者，應諭知無罪之判決，刑事訴訟法第一百五十四條、第三百零一條第一項分別
    定有明文。次按犯罪事實之認定，應憑真實之證據，倘證據是否真實尚欠明確，
    自難以擬制推測之方法，為其判斷之基礎；而認定犯罪事實之證據係指足以認定
    被告確有犯罪行為之積極證據而言，該項證據自須適合於被告犯罪事實之認定，
    始得採為斷罪資料；再訴訟上證明之證據資料，須於通常一般之人均不致有所懷
    疑，而得確信其為真實之程度者，始得據為有罪之認定，倘其證明尚未達到此一
    程度，而有合理之懷疑存在，復無其他調查途徑可循，根據「罪證有疑，利於被
    告」之證據法則，即無從為被告有罪之確信，法院即應為無罪之判決，最高法院
    分別著有五十三年臺上字第六五六號、二十九年上字第三一○五號、七十六年臺
    上字第四九八六號判例可資參照。
六、公訴人認被告涉有上開犯行，無非以告訴人丙○○之指訴，其妻楊陳絹之證述，
    告訴人甲○○之指訴、其弟何英武之證述為論據。被告未於本院審理時到庭，惟
    於原審中堅決否認此部分犯行，辯稱：伊沒有恐嚇等語。
七、 經查：
（一）告訴人丙○○於警訊及原審審理時，一再陳稱對被告提出恐嚇告訴（見嘉義市
      警察局第二分局警卷第二頁反面、原審九十二年五月十六日訊問筆錄及九十二
      年十一月十三日審判筆錄即一八四、一八五頁），而公訴人就本件起訴範圍亦
      稱未起訴公然侮辱（見原審卷九十二年十一月十三日審判筆錄），是公訴人以
      被告於九十一年二月四日十三時許，在告訴人丙○○位於嘉義巿東區○○里○○路四四二號之一之住處，因索款五萬元未果，乃【惡言辱】丙○○，．．
      ．；嗣並於九十一年二月五日凌晨一時二十分，在上址以丙○○置於門前之盆
      栽砸毀鐵門（毀損部分未據告訴），並再次以【粗語辱】，致丙○○心生恐
      懼云云，容係誤載，核先敘明。
（二）按刑法第三百四十六條第一項之恐嚇罪，係以意圖為自己或第三人不法所有為
      構成要件之一，若僅以恐嚇方法使人交付財物，而並無不法所有之意圖者，縱
      令其行為或可觸犯他項罪名，要無成立本條之恐嚇罪（最高法院二十四年上字
      第三六六六號判例參照）。
（三）告訴人丙○○於警訊時供稱：「（詳述當時之經過？）當時乙○○於二月四日
      十三時許來我家找我要錢，我不肯給他，他就以三字經（幹你娘）等罵我，還
      說要讓我死後便離去，於二月五日一時二十分許，我在樓上睡覺，忽然聽到樓
      下有異聲，下樓察看時發現乙○○拿我門前的盆栽砸我家的鐵門，我就立刻打
      電話報警就立刻離去（見嘉義市警察局第二分局警卷第一頁反面）」；嗣於偵
      訊時改稱「（你告乙○○何事？）．．．二月四日中午他來向我拿五萬元，我
      不給他，他罵我，說要給我好看，要給我死，二月五日凌晨，我躲著看他，他
      拿花盆丟我家鐵門．．．」（見九十一年度偵字第二九二０號偵卷第十五頁正
      、反面）；於原審審理時又改稱：「（告被告何事？）告被告恐嚇」、「（九
      十一年二月四日被告有到你住處做何事？）他到我家，說要借錢，要借五萬元
      ，我沒錢借他，我妹妹在那裡正要回去，他就罵我妹妹，我問被告為何罵我妹
      ，我叫我妹他們回家沒關係，被告也回家了。一會兒被告又來，拿一個酒瓶來
      說要和我輸贏，我把門關起來，被告不能進來，他就走了。」、「（二月五日
      早上，他撞毀你盆栽否？）是，我有報警，因為我有看到」、「（被告毀你盆
      栽時說何話？）他沒說話，我在房門內看」、「（九十一年二月四日他要借錢
      ，你不借他，他有向你恐嚇否？）沒有」、「（被告有無說沒有將錢借他要讓
      你死？）借不到錢後才說的，有一次也用打電話說」（見原審卷九十二年五月
      十六日訊問筆錄即第九八頁）；再改稱：「（檢察官問被告去做何事？）被告
      去說了很多話，他去要錢，向我要五萬元，我沒那麼多錢，沒給他錢。」、「
      （檢察官問他向你要錢時說了何話？）說要我死等等，很兇的說。」（見原審
      卷九十二年十一月十三日審判筆錄即第一九六頁）。則被告於九十一年二月四
      日下午一時許，至告訴人丙○○住處究竟係罵告訴人丙○○？或係罵告訴人丙○○之妹妹？被告係向告訴人丙○○【要錢】？或【借錢】？有無在向告訴人
      丙○○要錢時恐嚇？抑或被告在要不到錢之後恐嚇？究竟恐嚇告訴人【要讓你
      死】？抑或【給你好看，要給你死】？又或【要和你輸贏】？被告於九十一年
      二月五日凌晨毀損告訴人丙○○盆栽時，究竟有無恐嚇？告訴人丙○○於警訊
      、偵查及原番審理時之供述，前後不一，反覆不定，滋生疑義，已有瑕疵可指
      。
（四）證人楊陳絹即告訴人丙○○之妻，於偵訊時證稱：「（當天發生情形？）我和
      我先生的舅舅兒子的女兒在談天，乙○○來就罵人家，罵得很難聽，我就請乙○○走，說人來我家你也罵人，之後當晚就來我家丟花盆栽，我是沒看到人，
      我們躲在屋裡，第二天又來丟花盆栽，我們才看到是乙○○丟的並破壞鐵門」
      、「（恐嚇妳時妳在場？）我在場，在我家客廳乙○○說要借五萬元，不給的
      話就要全家通殺」（見九十一年度偵字第二九二○號卷第四十七頁正反面）。
      。又證人楊陳絹嗣於原審審理時改稱：「（二月四日及二月五日，被告到你家
      時你有在場否？）二月四日我有在場，二月五日我在睡覺」、「（二月四日被
      告說何恐嚇的話？）他罵我們三字經，說他要講話給我們聽，我們都不聽」、
      「（被告當天有否說要借五萬元，若不借要讓你們死？）沒有」（見原審卷九
      十二年五月十六日訊問筆錄即第九八頁）。雖證人於原審審理時又改稱：「（
      檢察官問被告去做何事？）我們跟我小姑在談天，我小姑說要回家，被告就用
      三字經罵她。」、「（檢察官問被告到你家做何事？）不知道，後來他就一直
      吵不走。」、「（檢察官問被告到你家要做何事？）我不知道」、「（檢察官
      問他說了何話？）我們不理他關上門，被告一直要進來，他說要錢。」、「（
      檢察官問要多少錢？）五萬元」、「（檢察官問有給否？）沒有」、「（檢察
      官問被告要錢有說何話否？）說要給他。」、「（檢察官問當時你有聽到被告
      說何恐嚇話否？）說要輸贏。」（見原審卷九十二年十一月十三日審判筆錄即
      第一八０、一八一頁）。則證人楊陳絹於警訊之供述，不僅與告訴人丙○○於
      警訊之指訴顯有未符，且被告究竟向告訴人丙○○【借錢】？或【要錢】？證
      人楊陳絹前後供證不一；再被告究竟有無恐嚇告訴人丙○○？被告恐嚇的話究
      竟是【要全家通殺】？或【要輸贏】？證人楊陳絹前後供證不一，自難佐證告
      訴人丙○○上開有瑕疵之指訴，遽為不利被告之認定。
（五）告訴人甲○○於警訊時供稱：「（你來派出所為何事？）我是因為乙○○手持
      除草刀來我住宅打破玻璃，手拿冥紙欲向我要新台幣伍萬元（及揚言讓我死得
      很難看及對付小孩不利），我心生畏懼來所報案」（見嘉義縣警察局竹崎分局
      警卷第三頁反面）；於偵訊時供稱：「（當天情形？）．．．四月五日凌晨零
      時三十分左右，他拿柴刀進到我家打破玻璃，我追出來，他騎機車要跑，我推
      倒他與他扭打，不讓他跑，因我有報警」（見九十一年度偵字第二九二○號卷
      第十六頁反面）；於原審審理時又改稱：「（被告在九十一年四月五日凌晨三
      十分到你住處毀損窗戶玻璃之鋤草刀為何人所有？）那是柴刀，被告到何興那
      裡拿來的」、「（被告當天到你住處，如何對你恐嚇取財？）他在前天傍晚到
      我家說要五萬元，然後就沒說話離開了；後來到凌晨十二點多，他拿柴刀把玻
      璃打破」、「（為何在警局說被告向你要五萬元並說要你死得很難看及對小孩
      不利（提示交閱）？我說的是被告以前說的話，我只記得是過年時間，我是附
      帶向警察說被告曾這樣說過」、「（你在警局告訴何事？）被告毀損及恐嚇，
      但檢察官恐嚇部分沒寫，【這次被告沒恐嚇取財】，他只說是要錢。」、「（
      你玻璃被毀損失多少錢？）一、二千元」（見原審卷九十二年二月二十日訊問
      筆錄即第廿九頁）；再改稱「（檢察官問九十一年四月五日凌晨零時三十分，
      被告有到你上開住處否？）有，拿柴刀。」、「（檢察官問被告去做何事？）
      打玻璃及恐嚇我，說五萬元沒拿來你要注意。就這樣而已就走了。」、「（檢
     察官問當時被告有說要給你死否？）有」（見原審卷九十二年十一月十三日審
      判筆錄即第一八六頁）。則被告究竟於九十一年四月五日凌晨零時三十分許，
      究竟有無對告訴人甲○○恐嚇取財？恐嚇之言語究為【讓我死得很難看及對付
      小孩不利】？抑【五萬元沒拿來你要注意】？或【要給你死】？告訴人甲○○
      之指述亦係前後不一，有瑕疵可指。
（六）證人即告訴人甲○○之弟何英武於原審審理時證稱：「（四月五日當天早上，
      你和何武財一起抓住被告否？）是，我看到被告拿柴刀砍何武財的玻璃，並要
      打何武財，我就上前抓他」、「（當天你有無聽到被告說要何武財拿五萬元出
      來，不然要你死得很難看並對小孩不利？）當天沒有」、「（你在現場有無聽
      到他們兄弟爭執何事？）因為被告常回去找兄弟姐妹拿錢起爭執」（見原審卷
      九十二年五月十六日訊問筆錄即第九九頁）。足證九十一年四月五日凌晨時分
      ，被告僅持除草刀毀損告訴人甲○○之住處玻璃，並未出言恐嚇或恐嚇取財無
      誤，互核前揭告訴人甲○○前揭之供述，則告訴人甲○○於原審九十二年二月
      二十日之供述方屬真實。
（七）綜上各情觀之，本件告訴人丙○○及甲○○之指訴，均前後不一，而證人楊陳
      絹及何英武之證詞，亦不足資為認定被告連續恐嚇取財未遂之依據，被告所辯
      堪予採信。綜上，本件公訴意旨所提出證明方法，尚不足為被告有犯上開連續
      恐嚇取財未遂犯行之積極證明．以說服法院以形成被告有罪之心證，而原審對
      於卷內訴訟資料，業已逐一剖析，參互審酌，仍無從獲得為被告上開犯行有罪
      之心證。從而原審以無其他積極證據足資認定被告確有公訴人所指之前揭恐嚇
      取財未遂犯行，惟因公訴人認此部分與前開被告前揭有罪部分，有方法結果之
      牽連關係，屬裁判上一罪，爰不另為無罪之諭知，尚無不合，公訴人上訴意旨
      ，猶執陳詞，指摘原判決不當，為無理由，附此敘明。
八、至臺灣嘉義地方法院檢察署檢察官移送併辦被告另涉刑法第三百零五條之恐嚇罪
    及第三百五十四條之毀損罪（九十二年度偵緝字第四○三號）。然本件並無證據
    足以證明被告涉有公訴人起訴之刑法第三百四十六條第三項、第一項恐嚇取財未
    遂罪嫌，自與移送併案之刑法第三百零五條恐嚇罪，並無連續犯之裁判上一罪關
    係。而併案之毀損罪部分，業據告訴人甲○○於該案撤回告訴（見九十二年度偵
    緝字第四○三號卷第三十六頁），且該案犯罪時間係九十二年五月二十日，而本
    件係於九十一年四月五日案發，期間相距約一年一月餘，無證據證明被告於九十
    一年四月五日即有毀損之概括犯意，是此併案部分，核無連續犯裁判上一罪關係
    ，是原審以無從併辦，予以退回，亦無不合，亦此明。
九、被告經合法傳喚無正當理由不到庭，不待其陳述逕行判決。
據上論斷，應依刑事訴訟法第三百七十一條，第三百六十八條，判決如主文。
本案經檢察官劉欽銘到庭執行職務。
中    華    民    國      九十三      年      五     月      十三     日
                                  臺灣高等法院臺南分院刑事第一庭
                                      審判長法官  黃  崑  宗
                                            法官  李  文  福
                                            法官  田  平  安
右正本證明與原本無異。
不得上訴。
                                      法院書記官  劉  岳  文
中    華    民    國      九十三      年      五     月      十三     日
附錄：本判決論罪科
刑法第三百五十四條：
毀棄、損壞前二條以外之他人之物或令致不堪用，足以生損害於公眾或他人者，處二
年以下有期徒刑、拘役或五百元以下罰金。
